【裁判字號】    99,台上,533
【裁判日期】    990128
【裁判案由】    違反毒品危害防制條例
【裁判全文】
最高法院刑事判決              九十九年度台上字第五三三號
上  訴  人  甲○○原名蕭智嶸.
上列上訴人因違反毒品危害防制條例案件，不服台灣高等法院台
中分院中華民國九十八年十一月三十日第二審判決（九十八年度
上訴字第二三七九號，起訴案號：台灣彰化地方法院檢察署九十
八年度毒偵第七八四號），提起上訴，本院判決如下：
    主  文
上訴駁回。
    理  由
按刑事訴訟法第三百七十七條規定，上訴於第三審法院，非以判
決違背法令為理由，不得為之。是提起第三審上訴，應以原判決
違背法令為理由，係屬法定要件。如果上訴理由書狀並未依據卷
內訴訟資料，具體指摘原判決不適用何種法則或如何適用不當，
或所指摘原判決違法情事，顯與法律規定得為第三審上訴理由之
違法情形，不相適合時，均應認其上訴為違背法律上之程式，予
以駁回。又依刑事訴訟法第三百五十條、第三百六十一條、第三
百六十二條、第三百六十七條規定，不服地方法院之第一審判決
，提起第二審上訴者，須提出上訴書狀，並應敘述「具體理由」
，為上訴必備之程式。所稱具體理由，必係依據卷內既有訴訟資
料或提出新事證，指摘或表明第一審判決有何採證、認事、用法
或量刑等足以影響判決本旨之不當或違法，而構成應予撤銷之具
體事由，始克相當；如未依上揭意旨指出具體事由，而僅泛言或
單憑當事人自我說詞，指摘原判決採證認事違法、用法不當、判
決不公、量刑過重等等，即屬未敘述具體理由，所提第二審上訴
不合法律上之程式，得不經言詞辯論，由第二審法院予以判決駁
回。本件上訴人甲○○（原名蕭智嶸）不服第一審判決論處施用
第一級毒品罪刑（累犯，處有期徒刑九月），提起第二審上訴之
理由略以：上訴人因長期失業，又承受家庭經濟重擔，在此壓力
下，心情躁鬱，一時失慮而犯法，並未對他人造成危害，且上訴
人坦承犯行，深感悔悟，當知警惕，絕無再犯之虞，所為實堪憫
恕，請求適用刑法第五十七條、第五十九條規定，從輕量刑等語
，有其上訴理由狀在原審卷內可憑。原判決以第一審判決業已敘
明審酌上訴人施用毒品之動機、目的、方法、所生危害及犯後坦
承犯行等情狀而為量刑，上訴人之第二審上訴意旨僅以其個人說
詞請求從輕改判，並未依據卷內訴訟資料具體指摘或表明第一審
判決採證、認事、用法、量刑有何違法或不當之處，屬上訴未敘
述具體理由，且刑法第五十九條之酌量減輕其刑，必於犯罪之情
狀，在客觀上足以引起一般同情，認為即予宣告法定最低度刑期
，猶嫌過重者，始有其適用，依上訴人所述上開情事，亦無從援
引刑法第五十九條規定酌予減輕其刑，因認其第二審上訴不合法
律上程式，予以駁回。就此以觀，原判決並無違背法令之情形。
上訴意旨徒憑己見，指摘原判決從程序上駁回上訴人在第二審之
上訴有適用法則不當、理由不備、理由矛盾之違法云云，顯係誤
解法定上訴第二審具體理由之涵意與相關法律規定，核與首揭得
為第三審上訴理由之違法情形，不相適合。本件上訴違背法律上
之程式，應予駁回。又第三審法院於判決駁回上訴時得同時諭知
緩刑者，以上訴無理由之實體判決為限，本件係以上訴不合法而
從程序上駁回，上訴人請求宣告緩刑，即無從審酌，併此敘明。
據上論結，應依刑事訴訟法第三百九十五條前段，判決如主文。
中    華    民    國  九十九  年    一    月  二十八  日
                      最高法院刑事第十庭
                          審判長法官  花  滿  堂
                                法官  黃  正  興
                                法官  陳  東  誥
                                法官  林  錦  芳
                                法官  洪  昌  宏
      本件正本證明與原本無異
                                      書  記  官
中    華    民    國  九十九  年    二    月    一    日
                                                      Ｅ

司法院資訊處製作；財團法人民間司法改革基金會備份。
